【裁判字號】    90,上易,1571
【裁判日期】    900605
【裁判案由】    侵占
【裁判全文】
臺灣高等法院刑事判決                            九十年度上易字第一五七一號
    上  訴  人
右上訴人因侵占案件，不服臺灣臺北地方法院八十九年度易字第二０八三號，中華民
國九十年二月十五日第一審判決（起訴案號：臺灣臺北地方法院檢察署八十九年度偵
字第一一一四八五號）提起上訴，本院判決如左：
    主  文
上訴駁回。
    事  實
一、甲○○（原名陳國慶）曾因侵占案件，經台灣高雄地方法院判處有期徒刑八月，
    嗣與他案合併定應執行刑為有期徒刑二年二月，於民國八十五年一月二十三日假
    釋出監，於八十五年十一月十七日假釋縮刑期滿，假釋未經撤銷，其未執行之刑
    以已執行論而執行完畢，仍未悔改。又自八十八年九月間起受僱於經營快遞業之
    日通企業有限公司（以下簡稱日通公司），擔任送貨司機職務，為從事運送貨品
    業務之人，而於八十九年一月二十七日上午與不知情之其妻陳王秀真（起訴書誤
    為王秀真，已經原審判決無罪確定）共同駕駛ＤＳ五○七三號貨車，前往基隆市
    七堵區○○街二號展碁國際股份有限公司（以下簡稱展碁公司）台北物流中心載
    運電子零件後，原定送貨地點為：位於五股工業區之瀚舟科技股份有限公司（以
    下簡稱瀚舟科技公司）、台北市○○路及位於台北市○○○路○段六號十樓之三
    之虹優電腦有限公司（以下簡稱虹優公司）三處，詎甲○○將貨物送達瀚舟科技
    公司，並將其妻陳王秀真載回新店住處，及將部分貨物送達台北市○○路後，卻
    未將剩餘貨物送達虹優公司，且於次日即八十九年一月二十八日上午，意圖為自
    己不法之所有，將其業務上所持有，原應送達虹優公司、價值共新台幣（下同）
    三百零九萬六千元之貨品IBM- DPTS0000000百個及IBM-DPTA0000000十個，易
    持有為所有而侵占入己。而因該高價贓物處理不便，甲○○乃於同日上午先將部
    分侵占所得物品（即IBM- DPTS0000000百一十個及IBM-DPTA0000000十個）寄
    放在不知情之牙醫師王健強設於台北縣新店市○○路二十五號之診所內，並自行
    取走貨品中之IBM- DPTS0000000百九十個及IBM-DPTA372050十個，變價轉售牟
    利。嗣於當日（同年一月二十八日）中午，日通公司發現客戶未收到貨品，以電
    話通知甲○○之妻陳王秀真，且循線尋獲內無貨物之貨車後，報警處理，並對甲
    ○○及陳王秀真提出業務侵占之告訴。甲○○為免拖累其妻，始於八十九年一月
    二十九日上午以電話通知其妻陳王秀真轉知日通公司人員至上址牙醫診所處，取
    回其未及處理之貨品IBM- DPTS0000000百一十個及IBM-DPTA0000000十個。
二、案經日通公司負責人白進鴻訴由台北縣警察局新店分局報請台灣基隆地方法院檢
    察署呈請台灣高等法院檢察署核轉台北地方法院檢察署檢察官偵查起訴。
    理  由
一、訊據上訴人即被告甲○○對於受僱於日通公司，擔任送貨司機職務，為從事運送
    貨品業務之人，而於八十九年一月二十七日上午駕駛ＤＳ五○七三號貨車，將貨
    物送達瀚舟科技公司及台北市○○路後，即未將剩餘貨物送達虹優公司，並於次
    日即八十九年一月二十八日上午，將其業務上所持有，原應送達虹優公司之物品
    即IBM- DPTS0000000百一十個及IBM-DPTA0000000十個寄放在不知情之牙醫師
    王健強設於台北縣新店市○○路二十五號之診所內之事實固坦承不諱，惟否認有
    前揭業務侵占之犯行，辯稱：當天原訂送貨地點為瀚舟科技公司、台北市○○路
    及新生南路三處，八十九年一月二十七日其送貨至瀚舟科技公司及台北市○○路
    二處後，時間已近晚間八時許，因天色已晚，經徵得第三家公司同意後，乃擬於
    隔日上午再送該第三批貨品至新生南路，並於當晚將剩餘貨品放置車上，隨意在
    住家附近停放貨車，詎次日欲前往開車送貨時，發現車門鎖已被打開，車內並有
    三、四只空箱，且部分貨物遭竊；其為免其餘貨品再度被偷，乃決定先將剩餘貨
    品安置於王健強開設之牙醫診所，並通知日通公司人員至上開牙醫診所領回其餘
    貨品，其無侵占之不法意圖云云。
二、惟查：
（一）被告右揭利用送貨之機會侵占公司貨物之事實，已據告訴人日通快遞公司負責
      人白進鴻於警訊、檢察官偵查中、原審及本院審理中指訴甚詳（見警訊卷第七
      、八頁、偵查卷第十一頁、原審卷第三十七頁、本院九十年五月十六日筆錄）
      ，並有出貨資料開立發票查詢電腦資料、展碁公司送貨單（買受人為台北市○
      ○○路○段六號十樓之三虹優電腦有限公司）及日通公司出具之代保管條附卷
      （附原審卷第五十頁及警訊卷第九、十、十二頁）可稽。
（二）展碁公司送貨單所示貨品係應送交台北市○○○路虹優公司之物，此為被告所
      自承，並據其於原審具狀稱：第三批應送達台北市○○○路之IBM-DPTS000000
      0百個，價值為二百八十六萬二千元，另IBM-DPTS0000000十個，價值為二十
      三萬四千元，二者合計三百零九萬六千元，：：扣除展碁公司回收之部分貨物
      ，其損失金額計約九十八萬四千三百元（被告所執損失金額之計算基礎應為
      IBM-DPTS371360損失一百九十個，每個以四千七百七十元計，損失九十萬六千
      三百元；另IBM-DPTA372050損失十個，每個以七千八百元計算，損失七萬八千
      元，二者合計，共損失九十八萬四千三百元）等語甚詳（見原審卷第四十至四
      十八頁之八十九年十二月十四日刑事答辯狀）。顯見被告甲○○亦不否認：原
      應送達台北市○○○路虹優公司之第三批貨品為IBM-DPTS0000000百個、
      IBM-DPTA000000 0十個；事後日通公司僅循線追回其中IBM-DPTS0000000百
      一十個、及IBM-DPTA0000000十個之事實，合先敘明。
（三）被告未依規定於八十九年一月二十七日將貨品送交虹優公司後，隨於次日即同
      年一月二十八日上午將IBM- DPTS0000000百一十個及IBM-DPTA0000000十個
      ，寄放於台北縣新店市○○路二十五號不知情之王健強牙醫診所處，並於次日
      即同年一月二十九日始電話通知陳王秀真聯繫日通公司人員前往牙醫診所取回
      放置該處之貨品等情，此為被告所自承（見原審卷第七十九至八十四頁）；且
      據同案被告王秀真供稱：「（八十九年一月二十八日）其帶公司的人找到貨車
      ，發現貨已不見了，：：老闆與其一起到警察局去備案，隔天（一月二十九日
      ）甲○○打電話說貨在王醫師那邊，其才打電話通知公司取回貨品」等語甚詳
      （原審卷第六十七頁），並經證人王健強到庭結證被告寄放及事後取回上開貨
      品之經過屬實（見原審卷第六十五頁）。而日通公司負責人白進鴻代表日通公
      司告訴被告及陳王秀真二人涉犯業務侵占罪嫌，陳王秀真因而接受警訊調查之
      時間為八十九年一月二十八日晚間十一時十分許，此有警訊筆錄影本可按（警
      訊卷第四頁）；被告復坦承之前承認（侵占）是怕伊太太牽扯下去（見本院九
      十年五月二十二日筆錄），顯見被告甲○○於八十九年一月二十八日上午將前
      述二項物品IBM-DPTS0000000百一十個及IBM-DPTA0000000十個寄放於不知情
      之牙醫師診所，且另取走IBM-DPTS0000000百九十個及IBM-DPTA372050十個價
      賣牟利後，並未於當日立即通知日通公司取回放置於牙醫診所內之剩餘貨品各
      四百一十個及二十個；而係於其個人犯行被發覺，致其妻陳王秀真遭受業務侵
      占之訴追後，為免其妻受累，始於次日即同年一月二十九日上午聯繫陳王秀真
      轉知日通公司人員前往王健強牙醫師診所取回剩餘貨品。而果如被告所辯係部
      分貨品被竊，基於安置貨品之意思寄放所餘貨品，無不法所有之意圖云云，理
      應於發現價值不菲之貨品失竊當時，即向警方報案並通知公司，焉有不向警方
      報案，復不通知公司，且將貴重物品隨意寄放他處，並遲至知悉其妻遭受追訴
      且被警方偵訊後，始於次日通知公司取回之理？此顯與常情有違。況同案被告
      王秀真供稱：「：：（被告）於二十四時（即二十八日凌晨零時）返家，並交
      付預支之薪水二萬七千元給我，表示他有事先行外出，至凌晨三至四時再返家
      ，表示他要外出訪友，至七、八時許打電話回家，要我送小孩上學，後於二十
      八日上午十一時許，我打電話給他未通，我留話，他即打回家，表示送完貨後
      即回家，直至中午約十二時左右，公司打電話來找人，詢問被告是否在家時，
      我便開始緊張，四處找人，於同日下午十八時三十分許在新店市○○路：：發
      現他平時所駕之貨車，立即打電話與日通快遞公司聯絡，在場看公司人員打開
      貨車，結果貨物已經不見了」、「（問：被告於凌晨三至四時外出訪友時，妳
      有無詢問情形？）我有問他，但他只表示有要事需外出」等語（見警訊卷第五
      頁），而被告於原審復已坦承侵占其中之四箱物品，並急著把它賣出去（見原
      審卷第六十八頁、第七十九頁），是被告顯有將應送達於虹優公司之全部貨品
      侵占入己之意圖甚明，否則焉有如其妻所述既未曾告知貨物被竊，復將上述應
      送達虹優公司之全部貨物卸貨，且於深夜凌晨行事匆匆之理。至其於犯行被發
      覺後所為之告知尚不及處理之物品所在之行為，至多僅係事後之態度問題，並
      不足以阻卻其原已成立之犯罪行為。被告於原審所辯：事後已將寄放牙醫師診
      所之貨物返還公司，就該部分貨品並無不法所有意圖云云，應係事後卸責之詞
      ，不足採信。
（四）至證人王健強雖稱：被告將貨寄放其診所內時，曾告知其下午公司的人會前來
      取貨等語，惟被告並未於當天下午通知公司人員前來取貨，反係於犯行被發覺
      後，為免其妻受到牽累，始同年一月二十九日轉知日通公司取回貨品，足見被
      告所謂「下午公司的人會前來取貨」之說詞，應屬應付證人王健強之詢問及避
      免該存放大量贓物引人懷疑所為應付之詞而已，尚不足憑以為有利於被告之認
      定。
三、綜上各情，被告前揭所辯，無非事後圖卸之詞，均不足採，其罪證明確，犯行洵
    堪認定。
四、查被告在日通公司擔任送貨司機職務，為從事運送貨品業務之人，其於送貨之時
    侵占持有之貨物，核其所為，係犯刑法第三百三十六條第二項之業務侵占罪。次
    查被告甲○○曾因侵占案件，經台灣高雄地方法院判處有期徒刑八月，而與他案
    經裁定合併定其應執行刑為有期徒刑二年二月，於八十五年一月二十三日假釋出
    監，並於八十五年十一月十七日假釋期間縮刑期滿，假釋未經撤銷，其未執行之
    刑以已執行論而執行完畢，有台灣高等法院檢察署刑案紀錄簡覆表在卷（見原審
    卷第十八頁）可稽，其於五年之內，再犯本件法定本刑為有期徒刑以上之罪，為
    累犯，應依法加重其刑。
五、原審因以被告罪證明確，適用刑法第三百三十六條第二項、第四十七條，罰金罰
    鍰提高標準條例第一條前段之規定，併審酌被告因一時貪念蒙蔽而為本件犯行，
    造成被害人財產鉅額損害，事後已將部分貨品IBM-DPTS0000000百一十個及
    IBM-DPTA0000000十個返還告訴人，及其犯罪手段、尚未賠償告訴人損失之態度
    等一切情狀，量處有期徒刑一年六月，以資矯正。認事用法，經核均無違誤，量
    刑亦稱妥適。被告提起上訴否認犯罪，並稱伊以為只判幾個月而已，而認原審量
    刑太重，指摘原判決不當，為無理由，應予駁回。
六、據上論斷，應依刑事訴訟法第三百六十八條，判決如主文。
本案經檢察官陳文禮到庭執行職務。
中      華      民      國    九十      年      六      月      五      日
                              臺灣高等法院刑事第四庭
                                  審判長法  官  蔡  永  昌
                                        法  官  陳  榮  和
                                        法  官  徐  昌  錦
右正本證明與原本無異。
不得上訴。
                                        書記官  吳  金  來
中      華      民      國    九十      年      六      月     五     日
附錄    本判決論罪科刑法條：
中華民國刑法第三百三十六條
 (公務公益侵占罪、業務侵占罪)
對於公務上或因公益所持有之物，犯前條第一項之罪者，處一年以上七年
以下有期徒刑，得併科五千元以下罰金。
對於業務上所持有之物，犯前條第一項之罪者，處六月以上五年以下有期
徒刑，得併科三千元以下罰金。
前二項之未遂犯罰之。


司法院資訊處製作；財團法人民間司法改革基金會備份。
